臺灣高等法院刑事判決
111年度交上易字第222號
上  訴  人  臺灣新竹地方檢察署檢察官
被      告  鄭易春
上列上訴人因被告過失傷害案件，不服臺灣新竹地方法院111年
度交易字第88號，中華民國111年6月1日第一審判決（起訴案號
：臺灣新竹地方檢察署110年度調院偵字第6號），提起上訴，本
院判決如下：
    主  文
上訴駁回。
　　犯罪事實
一、鄭易春於民國110年3月23日上午8時57分許，駕駛車牌號碼0
    0-0000號自用小貨車，沿新竹縣竹東鎮北興路一段往下公館
    方向行駛，行經北興路一段與工業一路交岔路口，本應注意
    汽車在同一車道行駛時，除擬超越前車外，後車與前車之間
    應保持隨時可以煞停之距離，而當時天候雖雨，惟日間自然
    光線，柏油路面無缺陷，道路無障礙物，視距良好，並無不
    能注意之情事，竟疏未注意，貿然前行，適同車道前方徐福
    光駕駛車牌號碼000-0000號普通重型機車，因行向號誌紅燈
    停駛等候，致遭撞擊倒地，受有腹部鈍傷併脾臟破裂、左側
    第3、5、6、7、8、9根肋骨骨折併連枷胸、肺炎等傷害，因
    而接受脾臟切除手術受有重傷害。
二、案經徐福光告訴及新竹縣政府警察局竹東分局報請臺灣新竹
    地方檢察署檢察官偵查起訴。
    理  由
壹、本件認定犯罪事實所引用之證據，皆無證據證明係公務員違
    背法定程序所取得，又檢察官、被告鄭易春於本院準備程序
    及審理時均同意作為證據（本院卷第65至66、82至83頁），
    復經審酌該等證據製作時之情況，尚無不得作為證據之情形
    ，亦無違法不當之瑕疵，且與待證事實具有關聯性，認為以
    之作為證據應屬適當，依刑事訴訟法第158條之4反面解釋及
    第159條之5規定，認均有證據能力。
貳、實體部分；
一、認定犯罪事實之證據及理由：
　㈠上揭事實，業據被告於警詢、偵查、原審及本院審理時坦承
    不諱（臺灣新竹地方檢察署110年度偵字第8807號偵查卷宗
    【下稱偵卷】第7至8、45頁、原審卷第22、30頁、本院卷第
    65、84頁），核與證人即告訴人徐福光於警詢時證述之情節
    相符（偵卷第9至10頁），且有新竹縣政府警察局竹東分局
    道路交通事故調查報告表暨現場圖、國立臺灣大學醫學院附
    設醫院新竹臺大分院新竹醫院診斷證明書、採證照片附卷可
    資佐證（偵卷第11至14、21頁反面、26至35頁），俱徵被告
    前揭任意性自白與事實相符。又脾臟可生成淋巴、產生白血
    球、釋放紅血球，具造血、儲血及免疫功能，在人體中扮演
    維持血液中各血球成分穩定及均衡之角色，屬免疫系統組成
    器官之一，經切除後，其功能雖可由其他淋巴組織代替，仍
    會增加特殊感染之機率，人體免疫力亦將因此減低，遭外界
    侵入之危險相對增加，對身體健康影響重大，告訴人因本件
    交通事故受有脾臟破裂之傷害，因而接受脾臟切除手術，其
    脾臟經切除即不可復得，功能完全喪失，無法治癒，自屬於
    身體、健康有重大不治傷害之重傷害。
　㈡汽車在同一車道行駛時，除擬超越前車外，後車與前車之間
    應保持隨時可以煞停之距離，道路交通安全規則第94條第1
    項定有明文，此為汽車駕駛人應盡之注意義務。依卷附道路
    交通事故調查報告表所示（偵卷第11頁），本件事故發生時
    天候雖雨，惟日間有自然光線，柏油路面無缺陷，道路無障
    礙物，視距良好，當無不能注意之情事。被告駕駛汽車行經
    北興路一段與工業一路交岔路口，倘能注意與同車道前方告
    訴人騎乘之機車保時隨時可以煞停之距離，即不至於告訴人
    因行向燈號紅燈停駛等候之際，不及煞停與之發生碰撞，致
    生告訴人受傷之結果。從而，被告之過失及其過失行為與告
    訴人所受重傷結果間之因果關係，均臻灼然。
　㈢綜上，本案事證明確，被告犯行堪予認定，應依法論科。
二、論罪：　　　
　㈠核被告所為，係犯刑法第284條後段之過失傷害致重傷罪。
　㈡被告肇事後，於尚不知何人肇事之新竹縣政府警察局竹東分
    局警員據報到場時在場，當場承認為肇事人，有新竹縣政府
    警察局竹東分局竹東派出所道路交通事故肇事人自首情形紀
    錄表在卷足稽（原審卷第47頁），係對於未發覺之罪自首而
    受裁判，爰依刑法第62條前段規定，減輕其刑。
三、維持原判決之理由：
　㈠原審以被告犯過失致重傷罪，事證明確，予以論科，審酌被
    告本應遵守行車相關規定，而案發當時不論路況、視距均屬
    良好，被告駕駛自用小貨車卻疏未注意與前車保持隨時可以
    煞停之安全距離，肇致本案車禍，使告訴人受有前揭傷害，
    其所為實值非難，考量被告犯後坦承犯行，及前無任何刑事
    前科紀錄，雖被告至今尚未能達成和解，但已賠償告訴人不
    含強制險、共計約新臺幣（下同）31萬元（原審卷第79頁）
    ，足認被告非無和解誠意，衡酌被告國小畢業之智識程度，
    無業、經濟勉持及家庭生活狀況（原審卷第80頁）等一切情
    狀，量處有期徒刑5月，並諭知易科罰金之折算標準。經核
    其認事用法均無違誤，量刑亦屬妥適。
　㈡檢察官上訴意旨略以：被告駕車肇事致告訴人受傷嚴重，對
    告訴人日後生活造成重大影響，除賠償31萬元醫療費用外，
    迄今未與告訴人達成和解，原審量刑實屬過輕。
　㈢量刑輕重係屬為裁判之法院得依職權自由裁量之事項，苟其
    量刑已以行為人之責任為基礎，並斟酌刑法第57條各款所列
    情狀，在法定刑度內，酌量科刑，無偏執一端，致明顯失出
    失入之情形，自不得指為不當或違法。原審量定刑期，已就
    被告過失情節、所肇告訴人傷勢，及未與告訴人達成和解之
    犯後態度等節，衡情酌量，在適法範圍內行使其量刑之裁量
    權，核無違法或不當之情形。且告訴人於原審調解程序中，
    除被告前已支付31萬元及強制責任保險理賠金外，原請求被
    告再行給付40萬元（原審卷第49頁），經改期續行調解，其
    請求金額提高為90萬元（原審卷第61頁），可見告訴人就其
    損害範圍尚未確認，仍有所更迭，嗣被告於本院審理期間籌
    措30萬元作為損害賠償，惟告訴人經通知均不到庭，復經聯
    繫無著（本院卷第37頁），堪認被告非無填補損害之具體作
    為，其未能與告訴人達成和解，並非個人推諉卸責所致，告
    訴人既已對被告提起刑事附帶民事訴訟，相關損害賠償將循
    訴訟途徑依舉證責任分配原則計算認定，尚非得以被告未與
    告訴人達成和解，作為加重刑責之理由。從而，本件檢察官
    仍執前詞提起上訴，為無理由，應予駁回。
　㈣末查，被告前未曾因故意犯罪受有期徒刑以上刑之宣告，固
    有本院被告前案紀錄表存卷為憑，且犯後坦承疏誤，非無悔
    意，惟被告駕車疏未與前車保持安全距離，過失情節非微，
    所肇告訴人傷勢嚴重，日常生活深受影響，雖已賠償醫療費
    用約31萬元，仍不足以填補告訴人所受損害，自有藉刑罰之
    執行，建立正確用路觀念，矯正輕率行為，以維法秩序衡平
    之必要，無從為緩刑之宣告，附此敘明。
據上論斷，應依刑事訴訟法第368條，判決如主文。
本案經檢察官洪期榮提起公訴，檢察官劉正祥提起上訴，由檢察
官陳玉華到庭執行職務。
中　　華　　民　　國　　111 　年　　9 　　月　　8 　　日
                  刑事第三庭    審判長法　官  張惠立 
                                      法　官  劉兆菊
                                      法　官  廖怡貞
以上正本證明與原本無異。
不得上訴。
                                      書記官  劉芷含
中　　華　　民　　國　　111 　年　　9 　　月　　8 　　日

附錄本案論罪科刑法條全文：
中華民國刑法第284條
因過失傷害人者，處1年以下有期徒刑、拘役或10萬元以下罰金
；致重傷者，處3年以下有期徒刑、拘役或30萬元以下罰金。